臺灣高雄地方法院刑事判決　　　　　　　95年度易字第2186號
公　訴　人　臺灣高雄地方法院檢察署檢察官
被　　　告　甲○○○
　　　　　　　　　　　（現在臺灣高雄女子監獄執行中）
上列被告因毒品危害防制條例案件，經檢察官提起公訴（95年度
毒偵字第8814、8815號），本院判決如下：
    主  文
甲○○○施用第二級毒品，累犯，處有期徒刑壹年貳月，減為有
期徒刑柒月。扣案如附表編號2 、7 、18所示之物，均沒收銷燬
之；扣案如附表編號6 、8 所示之物，均沒收。
被訴持有第一級毒品部分，無罪。
    事  實
一、甲○○○前因施用毒品案件，經本院裁定送勒戒處所觀察、
    勒戒後，認無繼續施用毒品之傾向，而於民國89年9 月28日
    釋放出所，並由臺灣高雄地方法院檢察署檢察官於89年9 月
    29日以89年度毒偵緝字第494 號為不起訴處分確定。又因施
    用毒品案件，經本院以90年度毒聲字第2063號裁定送勒戒處
    所觀察、勒戒後，認有繼續施用毒品之傾向，復以90年度毒
    聲字第2484號裁定令入戒治處所施以強制戒治1 年，嗣戒治
    屆滿3 月而成效評定合格，認無繼續戒治之必要，經本院以
    90年度毒聲字第5410號裁定停止戒治，所餘期間付保護管束
    ，又因違反保護管束應遵守事項情節重大，經本院以91年度
    毒聲字第1742號裁定撤銷停止戒治，令入戒治處所施以強制
    戒治，而於92年8 月22日執行完畢，翌日釋放出所；另刑案
    部分則經本院於90年5 月31日以90年度雄簡字第540 號判決
    處有期徒刑4 月確定，於92年2 月14日易科罰金執行完畢。
    詎於前開強制戒治執行完畢釋放後5 年內，復基於施用第二
    級毒品之犯意，自95年7 月26日上午8 時許起至95年8 月24
    日上午8 時許止，在高雄市○鎮區○○街101 號9 樓居處，
    以將甲基安非他命放入玻璃球內燒烤，吸食所產生煙霧之方
    式，平均每3 、4 日施用1 次之頻率，施用第二級毒品甲基
    安非他命多次。嗣於95年7 月26日23時許，在高雄市○○區
    ○○街35巷54之11號，為警拘提查獲，並於附表編號2 、6
    至8 、18所示時、地，扣得各該編號所示被告所有供施用甲
    基安非他命所用之殘有甲基安非他命之包裝袋、玻璃球、吸
    食器以及打火機1 個、橡皮筋1 條等物。
二、案經行政院海岸巡防署南部地區巡防局屏東機動查緝隊及高
    雄市政府警察局左營分局移送臺灣高雄地方法院檢察署檢察
    官偵查起訴。
    理  由
壹、證據能力部分：本判決後述所引用之證據資料，其中傳聞證
    據部分，縱無刑事訴訟法第159 條之1 至第159 條之4 或其
    他規定之傳聞證據例外情形，亦因檢察官、辯護人及被告或
    同意可作為證據使用，或未聲明異議，依刑事訴訟法第159
    條之5 第1 項、第2 項之規定，本院審酌該證據作成之情況
    ，認為適當，應得為證據。
貳、有罪部分（即施用第二級毒品部分）：
一、上開犯罪事實，業據被告甲○○○於本院準備程序及審理中
    坦承不諱（參本院卷第67、172 頁），且被告先後於95年7
    月27日、95年8 月24日，先後2 次經警採集其尿液送高雄市
    立凱旋醫院檢驗檢驗，結果均呈甲基安非他命陽性反應，有
    高雄市立凱旋醫院濫用藥物尿液檢驗報告附卷可稽（分別見
    95年度毒偵字第6991號卷第26頁、海巡署屏東機動查緝隊刑
    案偵查卷宗第27頁）。再者，被告前因施用毒品案件，經本
    院裁定送勒戒處所觀察、勒戒後，認無繼續施用毒品之傾向
    ，而於89年9 月28日釋放出所，並由臺灣高雄地方法院檢察
    署檢察官於89年9 月29日以89年度毒偵緝字第494 號為不起
    訴處分確定。又因施用毒品案件，經本院以90年度毒聲字第
    2063號裁定送勒戒處所觀察、勒戒後，認有繼續施用毒品之
    傾向，復以90年度毒聲字第2484號裁定令入戒治處所施以強
    制戒治1 年，嗣戒治屆滿3 月而成效評定合格，認無繼續戒
    治之必要，經本院以90年度毒聲字第5410號裁定停止戒治，
    所餘期間付保護管束，又因違反保護管束應遵守事項情節重
    大，經本院以91年度毒聲字第1742號裁定撤銷停止戒治，令
    入戒治處所施以強制戒治，而於92年8 月22日執行完畢，翌
    日釋放出所；另刑案部分則經本院於90年5 月31日以90年度
    雄簡字第540 號判決處有期徒刑4 月確定，於92年2 月14日
    易科罰金執行完畢之事實，，有臺灣高等法院被告前案紀錄
    表在卷足證，綜上，本件事證明確，被告施用第二級毒品犯
    行堪以認定，應予依法論科。
二、核被告甲○○○所為，係犯毒品危害防制條例第10條第2 項
    之施用第二級毒品罪。被告持有甲基安非他命之低度行為，
    應為施用之高度行為所吸收，不另論罪。又毒品危害防制條
    例所處罰施用第一級、第二級毒品犯行，其構成要件之行為
    要素既具有成癮、濫用之反覆、延續實行，是被告多次施用
    第二級毒品之習慣性犯罪行為，依社會通念於客觀上應認為
    分別均符合一個反覆、延續性之行為觀念，其先後多次施用
    第二級毒品甲基安非他命之行為，在評價上應依集合犯論以
    一罪。被告前因違反毒品危害防制條例案件，經本院以90年
    度雄簡字第540 號判決處有期徒刑4 月確定，於92年2 月14
    日易科罰金執行完畢，有前開被告前案紀錄表可按，其受有
    期徒刑執行完畢5 年以內，故意再犯本件有期徒刑以上之罪
    ，為累犯，應依刑法第47條第1 項之規定加重其刑。爰審酌
    被告施用毒品，戕害身心甚鉅，並有滋生其他犯罪、惡化治
    安之虞，損及公益，且其前因犯施用毒品，經強制戒治後，
    又為本案犯行，顯見其悔意非篤、自制力不佳；惟考量被告
    犯後坦承犯行，犯後尚可，又施用毒品本質上屬自我戕害行
    為，反社會性程度相形較低等一切情狀，量處如主文所示之
    刑。末查，本件被告犯罪行為時間，在96年4 月24日以前，
    核符中華民國96年罪犯減刑條例第2 條規定，應依同條例第
    2 條第1 項第3 款，減其宣告刑2 分之1 如主文所示。扣案
    如附表編號2 、7 、18所示之物，經送高雄醫學大學附設中
    和紀念醫院檢驗，均呈甲基安非他命陽性反應，有該醫院檢
    驗報告附卷可佐（參本院卷第50、頁），因經驗上與毒品難
    以析離，應一併視同毒品，均依毒品危害防制條例法第18條
    第1 項前段規定。均沒收銷燬之；扣案如附表編號6 、8 所
    示之物，為被告所有，供犯本件施用第二級毒品罪所用之物
    ，業據被告坦承在卷（參本院卷第67頁），爰依刑法第38條
    第1 項第2 款規定，宣告沒收。其餘扣案如附表所示物品，
    或無證據證明為被告所有，或與施用第二級毒品犯行無關，
    因非屬本件查獲之毒品或非被告所有供犯施用第二級毒品罪
    所用之物（詳附表各該編號「所有人」、「鑑定結果」欄所
    示），爰不併予宣告沒收。
參、無罪部分（即持用第一級毒品部分）：
一、公訴意旨另以：被告甲○○○明知海洛因業經公告列為毒品
    危害防制條例第2 條第2 項第1 款所列管之第一級毒品，不
    得非法持有，竟基於持有第一級毒品海洛因之概括犯意，於
    不詳時間，在某不詳地點，以不詳方法取得第一級毒品海洛
    因1 包（毛重0.2 公克），而非法持有第一級毒品海洛因。
    嗣於95年8 月24日下午5 時21分許，經警持搜索票前往高雄
    市○鎮區○○街101 號9 樓執行搜索，在上址廁所天花板內
    ，扣得其持有之第一級毒品海洛因1 包（毛重0.2 公克）等
    語。因認被告另有毒品危害防制條例第11條第1 項罪嫌。
二、按犯罪事實應依證據認定之，無證據不得推定其犯罪事實；
    又不能證明被告犯罪者，應諭知無罪之判決，刑事訴訟法第
    154 條、第301 條第1 項前段分別定有明文。再認定被告有
    罪之事實，應憑證據，如未能發現相當之證據，或證據不足
    以證明，自不能以推測或擬制之方法，以為裁判之基礎；且
    認定犯罪事實所憑之證據，其為訴訟上之證明，須達於通常
    一般人均不致有所懷疑，而得確信其為真實之程度者，始得
    據為有罪之認定，倘其證明尚未達到此一程度而有合理之懷
    疑存在時，尚難為有罪之認定基礎；苟積極證據不足以為不
    利於被告事實之認定，即應為有利於被告之認定，更不必有
    何有利之證據（最高法院30年上字第816 號、40年臺上字第
    86 號 、76年臺上字第4986號判例意旨可資參照）。
三、公訴人認被告涉犯持有第一級毒品罪嫌，無非係以扣案海洛
    因1 包之查獲地點，係在被告高雄市○鎮區○○街101 號9
    樓居處廁所天花板內，資為論罪依據。訊據被告堅決否認有
    何持有第一級毒品犯行，辯稱：扣案海洛因1 包並非其所有
    ，亦不知何置放在廁所內等語。經查：
（一）95年8 月24日下午5 時21分許，經警持搜索票前往高雄市
      前鎮區○○街101 號9 樓被告居處執行搜索，在上址廁所
      天花板內，扣得如附表編號11至16所示之物等情，業據被
      告供承在卷（見高雄市政府警察局左營分局偵查卷宗第2
      頁），並有扣押筆錄、扣押物品目錄表可證。而扣案如附
      表編號11所示之海洛因1 包，經送高雄市立凱旋醫院檢驗
      ，結果是海洛因陽性反應，有該醫院出具之濫用藥物成品
      檢驗鑑定書在卷可參（參本院卷第37頁）。是扣案如附表
      編號11所示海洛因1 包，係在高雄市○鎮區○○街101 號
      9 樓廁所天花板查獲之事實，應堪認定。
（二）又被告於警詢中供述：係向乙○○承租上址房間居住，同
      址並有其他房間由真實姓名年籍不詳、綽號「賢仔」之人
      居住，不知扣案如附表編號11至16之物，係何人所有等語
      （見高雄市政府警察局左營分局偵查卷宗第2 頁），且參
      以警方持搜索票至上址搜索時，除於廁所天花板扣得如附
      表編號11至16所示之物外，另於被告房間、乙○○房間及
      被告房間隔壁各扣得如附表編號10、17所示之物，有該扣
      押筆錄、扣押物品目錄表、扣押物品收據及照片可參。準
      此，高雄市○鎮區○○街101 號9 樓內有多數房間，分供
      多人居住，人員出入複雜，且該址廁所，應屬分租人活動
      範圍之公共空間，不僅單供被告個人使用。被告既在該處
      承租房間，如確持有扣案之第一級毒品海洛因，應會將所
      持有之海洛因藏放其私人使用之房間內，便於支配、管領
      ，不至於將之放置在其他房客及往來訪客所得自由使用之
      廁所內，徒增遭他人發現、竊取或被警查緝之風險。且本
      件警方執行搜索之際，曾在被告房間內扣得如附表編號1
      至8 所示之物，其中附表編號2 、7 所示之物，均沾有毒
      品甲基安非他命，業如前述，倘被告確實持有第一級毒品
      ，衡情應會慮及自身持有、保管及取用之便利性、隱密性
      ，將所持有與毒品相關之物品置於同地，不至於將部分藏
      放在私人房間，部分卻另置於經常有他人出入之廁所內，
      而脫離自己實力支配範圍。是被告辯稱：扣案之第一級毒
      品海洛因並非其所有，不知係何人所有等語，尚非無據。
（三）綜上所述，公訴人所提出之證據均不能證明被告確有持有
      第一級毒品海洛因之犯行，此外，復查無其他積極證據足
      資證明被告有上開犯行，不能證明被告犯罪，依法應為無
      罪判決之諭知。末按，沒收為從刑之一種，依主從不可分
      原則，應附隨於主刑而同時宣告之，除有罪，免刑等判決
      ，於裁判時併宣告外，如諭知無罪之判決，既無主刑，從
      刑亦無所附麗，故案內之違禁物，應另依刑法第40條但書
      由檢察官聲請單獨宣告沒收（最高法院78年度臺上字第72
      號判例意旨參照）。從而，本件扣案如附表編號11所示之
      物，應由檢察官另行依法處理，附此敘明。
據上論斷，應依刑事訴訟法第299 條第1 項前段、第301 條第1
項前段，毒品危害防制條例第10條第2 項、第18條第1 項前段，
刑法第11條、第47條第1 項、第38條第1 項第2 款，中華民國九
十六年罪犯減刑條例第2 條第1 項第3 款、第7 條，判決如主文
。
本案經檢察官丙○○到庭執行職務。
中　　華　　民　　國　　96　　年　　8 　　月　　16　　日
                  刑事第十三庭  審判長法　官   方百正
                                      法  官   方錦源
                                      法  官   戴韻玲
以上正本證明與原本無異。
如不服本判決，應於判決送達後10日內向本院提出上訴書狀。
中　　華　　民　　國　　96　　年　　8 　　月　　16　　日
                                      書記官   李春慧
附錄論罪科刑條：
毒品危害防制條例第10條第2項
施用第二級毒品者，處 3 年以下有期徒刑。
附表：
  ┌──┬──────┬──┬───────────┬──────┬────────────┐
  │編號│物品名稱    │數量│查獲地點、位置        │所有、持有人│鑑定結果                │
  │    │            │    │                      │            │                        │
  ├──┴──────┴──┴───────────┴──────┴────────────┤
  │查扣時間：95年8月24日                                                                   │
  ├──┬──────┬──┬───────────┬──────┬────────────┤
  │1   │攪拌器      │1台 │高雄市○鎮區○○街101 │甲○○○    │海洛因陽性反應（參本院卷│
  │    │            │    │號9 樓被告甲○○○臥室│            │第51頁）                │
  ├──┼──────┼──┼───────────┼──────┼────────────┤
  │2   │殘渣袋      │1只 │高雄市○鎮區○○街101 │甲○○○    │甲基安非他命陽性反應（參│
  │    │            │    │號9 樓被告甲○○○臥室│            │本院卷第50頁）          │
  ├──┼──────┼──┼───────────┼──────┼────────────┤
  │3   │行動電話1 支│1支 │高雄市○鎮區○○街101 │甲○○○    │                        │
  │    │（含SIM 卡）│    │號9 樓被告甲○○○臥室│            │                        │
  ├──┼──────┼──┼───────────┼──────┼────────────┤
  │4   │行動電話1 支│1支 │高雄市○鎮區○○街101 │甲○○○    │                        │
  │    │（含SIM 卡）│    │號9 樓被告甲○○○臥室│            │                        │
  ├──┼──────┼──┼───────────┼──────┼────────────┤
  │5   │注射針筒    │1支 │高雄市○鎮區○○街101 │甲○○○    │甲基安非他命及海洛因陰性│
  │    │            │    │號9 樓被告甲○○○臥室│            │反應（參本院卷第52頁）  │
  ├──┼──────┼──┼───────────┼──────┼────────────┤
  │6   │橡皮筋      │1支 │高雄市○鎮區○○街101 │甲○○○    │                        │
  │    │            │    │號9 樓被告甲○○○臥室│            │                        │
  ├──┼──────┼──┼───────────┼──────┼────────────┤
  │7   │玻璃球      │1支 │高雄市○鎮區○○街101 │甲○○○    │甲基安非他命陽性反應（參│
  │    │            │    │號9 樓被告甲○○○臥室│            │本院卷第53頁）          │
  ├──┼──────┼──┼───────────┼──────┼────────────┤
  │8   │打火機      │1支 │高雄市○鎮區○○街101 │甲○○○    │                        │
  │    │            │    │號9 樓被告甲○○○臥室│            │                        │
  ├──┼──────┼──┼───────────┼──────┼────────────┤
  │9   │甲基安非他命│毛重│高雄市○鎮區○○街101 │「賢仔」、「│甲基安非他命陽性反應，驗│
  │    │            │0.35│號9 樓被告甲○○○臥室│雅雅」所有  │前淨重0.05公克、驗後淨重│
  │    │            │公克│隔壁房間              │            │0.04 公 克（參本院卷第54│
  │    │            │    │                      │            │頁）                    │
  ├──┼──────┼──┼───────────┼──────┼────────────┤
  │10  │葡萄糖      │毛重│高雄市○鎮區○○街101 │「賢仔」、「│甲基安非他命陰性反應（參│
  │    │            │0.6 │號9 樓被告甲○○○臥室│雅雅」所有  │本院卷第103-1 頁）      │
  │    │            │公克│隔壁房間              │            │                        │
  ├──┼──────┼──┼───────────┼──────┼────────────┤
  │11  │海洛因      │毛重│高雄市○鎮區○○街101 │不詳        │海洛因陽性反應，夾鏈袋1 │
  │    │            │0.2 │號9 樓廁所天花板      │            │個（參本院卷第37頁）    │
  │    │            │公克│                      │            │                        │
  ├──┼──────┼──┼───────────┼──────┼────────────┤
  │12  │殘渣袋      │4只 │高雄市○鎮區○○街101 │不詳        │甲基安非他命陽性反應（參│
  │    │            │    │號9 樓廁所天花板      │            │本院卷第41至44頁）      │
  ├──┼──────┼──┼───────────┼──────┼────────────┤
  │13  │葡萄糖      │毛重│高雄市○鎮區○○街101 │不詳        │甲基安非他命陰性反應（參│
  │    │            │0.3 │號9 樓廁所天花板      │            │本院卷第104 頁）        │
  │    │            │公克│                      │            │                        │
  ├──┼──────┼──┼───────────┼──────┼────────────┤
  │14  │吸食器      │1支 │高雄市○鎮區○○街101 │不詳        │甲基安非他命陽性反應（參│
  │    │            │    │號9 樓廁所天花板      │            │本院卷第45頁）          │
  ├──┼──────┼──┼───────────┼──────┼────────────┤
  │15  │空夾鏈袋    │30個│高雄市○鎮區○○街101 │不詳        │未經使用，均屬新品（參本│
  │    │            │    │號9 樓廁所天花板      │            │院附第55頁刑事勘驗筆錄）│
  ├──┼──────┼──┼───────────┼──────┼────────────┤
  │16  │玻璃球      │3支 │高雄市○鎮區○○街101 │不詳        │甲基安非他命陽性反應（參│
  │    │            │    │號9 樓廁所天花板      │            │本院卷第46至48頁）      │
  ├──┼──────┼──┼───────────┼──────┼────────────┤
  │17  │海洛因      │毛重│高雄市○鎮區○○街101 │乙○○      │海洛因陽性反應驗前淨重  │
  │    │            │0.9 │號9 樓乙○○房間      │            │0.05 公 克、驗後淨重0.04│
  │    │            │公克│                      │            │公克（參本院卷第37頁），│
  │    │            │    │                      │            │已於乙○○施用第一級毒品│
  │    │            │    │                      │            │案件，經本院以95年度訴字│
  │    │            │    │                      │            │3524判決中併予宣告沒收銷│
  │    │            │    │                      │            │燬                      │
  ├──┴──────┴──┴───────────┴──────┴────────────┤
  │查扣時間： 95年7月26日                                                                  │
  ├──┬──────┬──┬───────────┬──────┬────────────┤
  │18  │吸食器      │1組 │高雄市三民區○○○路13│甲○○○    │甲基安非他命陽性反應（參│
  │    │            │    │3號5樓之5被告甲○○○ │            │本院卷第95頁）          │
  │    │            │    │租處餐桌上            │            │                        │
  └──┴──────┴──┴───────────┴──────┴────────────┘
